【裁判字號】    97,交抗,2601
【裁判日期】    971230
【裁判案由】    違反道路交通管理處罰條例
【裁判全文】
臺灣高等法院交通事件裁定            97年度交抗字第2601號
    抗  告  人
    即受處分人  甲○○
上列抗告人因違反道路交通管理處罰條例案件，不服台灣士林地
方法院，中華民國97年11月14日所為裁定（97年度交聲字第1509
號），提起抗告，本院裁定如下：
    主  文
抗告駁回。
    理  由
一、按汽車駕駛人，爭道行駛而有列情形之1者，處新台幣（下
    同）600元以上1,800元以下之罰鍰。…(十三)機器腳踏車不在規
    定車道行駛，道路交通管理處罰條例第45條第13款定有明文
    。
二、原處分意旨略以：異議人即受處分人甲○○（下稱受處分人
    人）於民國（下同）97年7月21日17時18分許，騎乘其所有
    之車號AVB－297號重型機車，途經臺北市○○○路附近，經
    警逕行舉發有「機器腳踏車，不在規定車道行駛」之違規，
    原處分機關因依道路交通管理處罰條例第45條第13款之規定
    ，裁處罰鍰600元。
三、異議意旨略以：受處分人於97年7月21日騎乘AVB－297號重
    型機車由民權東路往西行駛，經復興北路路口後，因右側機
    車突然偏左行駛，為避免緊急煞車造成後方車輛追撞，不得
    已向左閃避而駛入禁行機車之車道，於閃避後即駛回原來機
    車車道，但舉發相片無法證明受處分人非因閃避車輛而駛入
    禁行機車之車道，亦未能證明受處分人於閃避車輛後仍有繼
    續行駛於禁行機車車道之違規行為，原處分機關裁處受處分
    人罰鍰600元並不合理，為此提出聲明異議云云。
四、原裁定以：受處分人於上開時地，騎乘車號AVB－297號重型
    機車，經警逕行舉發有「機器腳踏車，不在規定車道行駛」
    之違規，有採證照片1張及臺北市政府警察局舉發違反道路
    交通管理事件通知單附卷可證，雖受處分人以前揭情詞置辯
    ，惟查：
  (一)觀諸臺北市政府警察局中山分局函檢附之民權東路3段由東
    往西路段（即受處分人違規時所騎乘機車之路段）照片及道
    路空照圖所示，該道路路幅有約略向右偏移後復直行等情，
    有照片2張及該路段道路空照圖1份在卷可佐，是以機車騎乘
    至該路段時，衡情應係順勢向右偏移騎乘，乃受處分人辯稱
    ：上開違規路段之右側機車突然偏左行駛，致其不得已向左
    閃避而駛入禁行機車之車道云云，與常情有違，即非無疑義
    。
  (二)上開採證照片中，僅受處分人機車騎乘在劃有「禁行機車」
    之車道，若受處分人上開所辯屬實，其原既騎乘在非劃設「
    禁行機車」車道上，則員警在無從得知受處分人是否會因閃
    避他車而突然駛入劃有「禁行機車」車道之情形，何能立即
    按下快門而為本件舉發，足見受處分人係自始騎乘機車於劃
    有「禁行機車」之車道上，員警始能於異議人行經該劃有「
    禁行機車」標線時按下快門，受處分人確有騎乘機車，不在
    規定車道行駛之違規至明。
  (三)綜上所述，受處分人違規事證明確，原審認原處分機關依舉
    發機關逕行舉發，予以裁罰，尚屬適法，因予駁回本件聲明
    異議，經核尚無違誤。
五、抗告意旨略以：原審以道路空照圖之路段係約略向右偏移後
    復直行，而認受處分人騎乘之機車，自始即行駛於劃有「禁
    行機車」上，惟本件受處分人係騎乘機車直行，衡情騎乘位
    置應係在「禁行機車」車道與「公車專用道」車道之間，而
    非在「禁行機車」車道右側之標線旁，但舉發照片卻顯示受
    處分人騎乘之機車係在「禁行機車」車道右側標線旁，且左
    側二車道均無車輛通行，與常情不符，受處分人並無理由與
    右側車輛如此接近行駛，為明詳情，請求傳喚證人即當時舉
    發員警到庭證明其當時舉發步驟為何，是否隨機告發，為此
    提起抗告云云。
六、經查：依卷附採證照片，受處分人騎乘上開機車之位置係在
    劃有「禁行機車」車道上，至為明確，雖受處分人辯稱：其
    係騎乘機車直行，衡情騎乘位置應係在「禁行機車」車道與
    「公車專用道」車道之間，而非在「禁行機車」車道右側之
    標線旁，舉發照片卻顯示受處分人騎乘之機車係在「禁行機
    車」車道右側標線旁，且左側二車道均無車輛通行，與常情
    不符云云，惟與前開事實不符，且受處分人於原審辯稱：其
    係因右側機車突然偏左行駛，為避免緊急煞車造成後方車輛
    追撞，不得已向左閃避而駛入禁行機車之車道，嗣於抗告狀
    改稱其係直行，自無可能騎乘在「禁行機車」車道右側之標
    線旁，前後不一其詞，更見情虛。受處分人上開所辯，尚無
    足採。又本件事證明確，受處分人請求傳喚證人即當時舉發
    員警，即無必要。抗告意旨，仍執陳詞，指摘原裁定不當，
    為無理由，應予駁回。
據上論斷，應依道路交通管理處罰條例第89條，道路交通案件處
理辦法第26條，刑事訴訟法第412條，裁定如主文。
中    華    民    國    97    年    12    月    30    日
                  刑事第十七庭審判長法  官  趙功恆
                                    法  官  陳憲裕
                                    法  官  高明哲
以上正本證明與原本無異。
不得再抗告。
                                    書記官  梁淑時
中    華    民    國    97    年    12    月    30    日


司法院資訊處製作；財團法人民間司法改革基金會備份。
